【裁判字號】    98,交聲,346
【裁判日期】    981015
【裁判案由】    違反道路交通管理處罰條例
【裁判全文】
臺灣宜蘭地方法院交通事件裁定         98年度交聲字第346號
原處分機關  交通部公路總局臺北區監理所宜蘭監理站
異  議  人
即受處分人  東豪通運股份有限公司
                      宜蘭縣羅.
代  表  人  乙○○
代  理  人  甲○○
上列受處分人因違反道路交通管理處罰條例案件，對於交通部公
路總局臺北區監理所宜蘭監理站民國98年9月14日所為之宜監字
第裁43─Z00000000號裁決聲明異議，本院裁定如下：
    主  文
異議駁回。
    理  由
一、原處分意旨略以：異議人即受處分人東豪通運股份有限公司
    所有之車牌號碼832—JB號營業大貨曳引車於民國98年7月10
    日下午5時23分許，裝載貨物超過核定之總重量，在國道一
    號高速公路員林地磅（北向）處，為國道公路警察局第三警
    察隊員警以公警局交字第Z00000000號製單舉發，交通部公
    路總局臺北區監理所宜蘭監理站遂依道路交通管理處罰條例
    第29條之2第1項、第3項規定，裁處受處分人罰鍰新臺幣一
    萬四千元，並記汽車違規紀錄一次。
二、異議意旨略以：98年7月10日下午5時23分許，異議人所有之
    832—JB號車係以全聯結車之方式拖載貨物，即前段係大貨
    車，後方牽引一部全拖車，前段大貨車之總載重限制為26公
    噸，後方車全拖車之總載重為20公噸，所以全聯結車之總載
    重限制為46公噸。舉發當天832—JB號車前段大貨車經過磅
    結果其總載重為29.88公噸，員警認為832—JB號車前段大貨
    車之總載重量已經超過26公噸，遂以832—JB號車已經超載
    為由而開單舉發，然832—JB號既然係全聯結車，就應該以
    全聯結車來過磅，且以全聯結車之總載重量來判斷是否有超
    載，怎可分前、後段過磅，實際上當天832—JB號車全聯結
    之總載重為50.1公噸，並未超過全聯結車總載重限制46公噸
    加計一成容許值後之重量（即50.6公噸），並未超載，應不
    受舉發及裁罰，為此，聲明異議，請求撤銷原處分。
三、按汽車裝載貨物超過核定之總重量、總聯結重量者，處汽車
    所有人罰鍰，並記汽車違規紀錄一次。有前二項規定之情形
    者，應責令改正或當場禁止通行，並處新臺幣一萬元罰鍰，
    超載十公噸以下者，以總超載部分，每一公噸加罰新臺幣一
    千元；超載逾十公噸至二十公噸以下者，以總超載部分，每
    一公噸加罰新臺幣二千元；超載逾二十公噸至三十公噸以下
    者，以總超載部分，每一公噸加罰新臺幣三千元；超載逾三
    十公噸者，以總超載部分，每一公噸加罰新臺幣五千元。未
    滿一公噸以一公噸計算。道路交通管理處罰條例第29條之2
    第1項、第3項定有明文。經查：
（一）異議人所有之832—JB號車，於舉發當時98年7月10日下午
      5時23分許，係以全聯結車之方式拖載貨物，即前段係大
      貨車，後方牽引一部全拖車，而其前段大貨車之總載重限
      制為26公噸，後方車全拖車之總載重為20公噸，全聯結車
      之總載重限制為46公噸。舉發當時832—JB號車前段大貨
      車行經國道一號高速公路員林地磅（北向）處，經過磅結
      果，其總載重為29.88公噸，已經超過28.6公噸（即總載
      重限制26公噸，加計一成容許值之總重量），國道公路警
      察局第三警察隊員警遂以「裝載貨物超過核定之總重量」
      為由開單舉發之事實，已據異議人代理人供承在卷，並有
      832—JB號營業大貨曳引車新領牌照登記書、832—JB號全
      聯結車相片五張、舉發違反道路交通管理事件通知單各一
      件在卷可稽，自堪以認定。
（二）至於異議人雖辯稱「832—JB號係全聯結車，應該以全聯
      結車來過磅，且以全聯結車之總載重量來判斷是否有超載
      ，怎可分前、後段過磅，實際上當天832—JB號車全聯結
      之總載重為50.1公噸，並未超過全聯結車總載重限制46公
      噸加計一成容許值後之重量（即50.6公噸），並未超載，
      應不受舉發。」云云，惟按「曳引車」係指專供牽引其他
      車輛之汽車；「拖車」係指由汽車牽引，其本身並無動力
      之車輛，依其重量等級區分，總重七百五十公斤以上者為
      重型拖車，未滿七百五十公斤者為輕型拖車；「全拖車」
      指具有前後輪，其前端附掛於汽車之拖車；「全聯結車」
      係指一輛曳引車或一輛汽車與一輛或一輛以上重型全拖車
      所組成之車輛；「總重」係指車重與載重之全部重量。「
      總聯結重量」係指曳引車及拖車之車重與載重之全部重量
      ，道路交通安全規則第2條第1項第8、9、10、14、18、19
      款定有明文。次按，車輛軸重、總重之限制應依下列規定
      「二、軸組荷重之限制：（一）單軸：軸荷重每組不得超
      過十公噸。（二）雙軸：軸荷重每組不得超過十四．五公
      噸。（三）經車輛型式安全審驗之車輛軸組荷重限制如下
      ：1.單軸：軸荷重每軸不得超過十公噸。2.雙軸軸組：軸
      組荷重每組不得超過十七．五公噸。3.參軸軸組：軸組荷
      重每組不得超過二十二公噸。三、總重或總聯結重量之限
      制：（一）前後均為單軸車輛總重量不得超過十五公噸。
      （二）前單軸後雙軸車輛總重量不得超過二十一公噸。（
      三）前雙軸後單軸車輛總重量不得超過二十公噸。（四）
      全聯結車：總聯結重量不得超過四十二公噸。（五）半聯
      結車：總聯結重量不得超過三十五公噸。（六）經車輛型
      式安全審驗之汽車，應符合附件十一之規定（如附件），
      道路交通安全規則第38條第1項第2、3款亦定有明文。末
      按，聯結車輛之裝載，應依下列規定「全聯結車裝載之總
      聯結重量，不得超過兼供曳引大貨車核定之總聯結重量」
      、「全拖車裝載之總重量不得超過核定之總重量及兼供曳
      引大貨車裝載之總重量」、「兼供曳引大貨車裝載之總重
      量不得超過核定之總重量」，道路交通安全規則第81條第
      1項第2、3、4款亦定有明文。是依上開規定可知基於安全
      考量，各級車輛因其車型、結構不同，而各有其總載重量
      之限制，且於全聯結車載運貨物之情形，除了全聯結車裝
      載之總聯結重量不得超過兼供曳引大貨車核定之總聯結重
      量外，其兼供曳引大貨車裝載之總重量亦不得超過其本身
      核定之總重量，同時該全拖車裝載之總重量亦不得超過其
      本身核定之總重量。因此，縱使異議人所有之832—JB號
      兼供曳引大貨車，於舉發當時以全聯結車之方式拖載貨物
      時，其全聯結車裝載之總重量並未超過全聯結車總載重限
      制46公噸加計一成容許值後之重量（即50.6公噸），然83
      2—JB號兼供曳引大貨車本身之總載重限制為26公噸，且
      經過磅結果該兼供曳引大貨車本身之總載重量已達29.88
      公噸，已經超過28.6公噸（即總載重限制26公噸，加計一
      成容許值之總重量）之事實，既經認定在前，則依據上開
      說明，異議人所有之832—JB號兼供曳引大貨車於舉發當
      時以全聯結車之方式拖載貨物時，其兼供曳引大貨車總載
      重量既已超過其本身之總載重限制，自已違反道路交通安
      全規則第81條第1項第4款之規定，而該當於道路交通管理
      處罰條例第29條之2第1項所規範之「汽車裝載貨物超過核
      定之總重量」違規行為。異議人前揭所辯顯然於法不合，
      要屬卸責諉過之詞，自不足採。
四、綜上所述，異議人所有、總載重限制為26公噸之832—JB號
    兼供曳引大貨車，於98年7月10日下午5時23分許，在國道一
    號高速公路員林地磅（北向）處時，既有裝載貨物達29.88
    公噸，超過該兼供曳引大貨車本身核定總載重量26公噸之情
    形，國道公路警察局第三警察隊員警以「裝載貨物超過核定
    之總重量」為由，依道路交通管理處罰條例第29條之2第1項
    、第3項之規定予以舉發，原處分機關並據此而裁罰異議人
    罰鍰新臺幣一萬四千元，並記汽車違規紀錄一次，上開舉發
    及裁罰均與前揭條文規定相符，並無違法或不當之處。故異
    議人以首揭情詞，對於上開裁決提起異議，並無理由，應予
    駁回。
五、據上論斷，依道路交通案件處理辦法第19條，裁定如主文。
中    華    民    國    98    年    10    月    15    日
                  交通法庭法  官  劉家祥
以上正本證明與原本無異。
如不服本裁定，應於裁定送達後5日內，向本院提出抗告狀。（
應附繕本）
                          書記官  劉謹翊
中    華    民    國    98    年    10    月    15    日


司法院資訊處製作；財團法人民間司法改革基金會備份。
